【裁判字號】    94,訴,911
【裁判日期】    950126
【裁判案由】    毒品危害防制條例
【裁判全文】
臺灣板橋地方法院刑事判決               94年度訴字第911號
公  訴  人  臺灣板橋地方法院檢察署檢察官
被      告  甲○○
上列被告因毒品危害防制條例案件，經檢察官提起公訴（94年度
核退毒偵字第624 號），及移送併辦（臺灣板橋地方法院檢察署
94年度毒偵字第6766號、94年度毒偵字第5023、5676號、95年度
毒偵250 號）因被告於本院準備程序中就被訴及移送併辦事實為
有罪之陳述，本院告知被告簡式審判程序之旨，並聽取當事人之
意見後，經本院合議庭裁定改以簡式審判程序審理，判決如下：
    主  文
甲○○連續施用第一級毒品，累犯，處有期徒刑玖月，扣案如附
表編號一、三所示海洛因共貳包之外包裝均沒收，其內之第一級
毒品海洛因（合計淨重零點壹肆公克）均沒收銷燬之，扣案如附
表編號二（1）、 四所示已使用之注射針筒共支、附表編號二
（2）所 示未使用注射針筒共支均沒收；又連續施用第二級毒
品，累犯，處有期徒刑柒月，扣案如附表編號二（3）所 示安非
他命吸食器壹組、編號二（4）玻 璃球吸食器個均沒收。應執
行有期徒刑壹年貳月，扣案如附表編號一、三所示海洛因共貳包
之外包裝均沒收，其內之第一級毒品海洛因（合計淨重零點壹肆
公克）均沒收銷燬之，扣案如附表編號二（1）、 四所示已使用
之注射針筒共支、編號二（2）所 示未使用注射針筒共支、
編號二（3）所 示安非他命吸食器壹組、編號二（4）玻 璃球吸
食器個均沒收。
    事  實
一、甲○○前因違反藥事法、毒品危害防制條例等案件，分別經
    本院於民國八十七年十一月十六日以八十七年度訴字第一二
    四二號判處有期徒刑四月確定、於九十年二月十六日以八十
    九年重簡字第七二六號判處有期徒刑三月確定，接續執行於
    九十年九月二十三日執行完畢（於本件構成累犯），再因竊
    盜案件，於九十四年十月六日以九十四年簡上字第二八二號
    判處有期徒刑七月確定（不構成累犯）。另因施用毒品案件
    ，經本院以八十九年度毒聲字第六○五號裁定送觀察、勒戒
    後，因認無繼續施用毒品之傾向，業經臺灣臺北地方法院檢
    察署檢察官以八十九度毒偵字第八五九號不起訴處分確定，
    並於八十九年二月十五日釋放出所；復因施用毒品案件，經
    本院以八十九年毒聲字第二一九八號裁定送觀察、勒戒後，
    認有繼續施用傾向，再經本院以八十九年毒聲字第二五○六
    號裁定送強制戒治一年，嗣由本院以九十年度毒聲字第九八
    六號裁定停止戒治付保護管束，而於九十年四月十四日保護
    管束期滿視為執行完畢。詎甲○○猶不知悔改，竟又基於施
    用第一級毒品海洛因之概括犯意，於上開強制戒治執行完畢
    後後之五年內，即自九十三年八月間某日起至九十四年十月
    二十八日晚上某時許止，在臺北縣三重、板橋友人住處及加
    油站等地點，以每日施用一、二次之頻率，將海洛因用水稀
    釋後置入注射針筒注射之方式，連續施用第一級毒品海洛因
    多次。復另基於施用第二級毒品甲基安非他命（起訴書誤載
    為安非他命，以下均同）之概括犯意，自九十三年八月間某
    日起至九十四年九月二十五日某時許止，在臺北縣三重、板
    橋友人住處，以每隔一、二月施用一次之頻率，將甲基安非
    他命置入玻璃球吸食器內燒烤後吸食其煙霧之施用方式，連
    續施用第二級毒品甲基安非他命多次。嗣分別於如附表所示
    時、地為警查獲，並先後扣得如附表所示之物，復經採集其
    尿液送驗而查獲上情。
二、案經臺北市政府警察局北投分局移送臺灣板橋地方法院檢察
    署檢察官偵查起訴，暨臺北縣政府警察局瑞芳分局、臺北縣
    政府警察局三重分局報告臺灣板橋地方法院檢察署檢察官、
    臺北縣政府警察局移送臺灣板橋地方法院檢察署檢察官移送
    併案辦理，及本院依職權查明併案審理。因甲○○於本院準
    備程序中為有罪之陳述，經本院合議庭裁定以簡式審判程序
    審理。
    理  由
一、前揭犯罪事實，業據被告甲○○於本院審理時坦承不諱，且
    查：
（一）被告經警採尿分送台灣尖端先進生技醫藥股份有限公司台
      灣檢驗科技股份有限公司以酵素免疫分析法篩檢、氣相層
      析質譜儀分析法確認，除九十四年十月二十八日查獲當次
      驗尿結果僅呈甲基安非他命陽性反應後，其餘各次檢驗結
      果認各該尿液中均呈嗎啡及甲基安非他命陽性反應，此有
      臺灣尖端先進生技醫藥股份有限公司九十四年二月四日濫
      用藥物檢驗報告（見九十四年度核退毒偵字第六二四號偵
      查卷第四頁）、台灣檢驗科技股份有限公司九十四年五月
      十日編號CH/ 二○○五/ 四○六六二號（見九十四年度毒
      偵字第六七六六號偵查卷第十五頁）、九十四年九月二十
      日編號CH/ 二○○五/ 九○二一七號（見九十四年度毒偵
      字第五○二三號偵查卷第三十九頁）、九十四年十月十二
      日編號CH/ 二○○五/ 九一一九六號（見本院卷）、九十
      四年十一月九日編號CH/ 二○○五/A一○二二號（見本院
      卷）濫用藥物尿液檢驗報告在卷可稽。復查：
  １、海洛因施用入人體後水解還原成嗎啡，再循嗎啡之代謝方
      式排出體外，業據行政院衛生署藥物食品檢驗局以七三藥
      檢壹字第○三○二二一號函說明綦詳，且尿液中能否驗出
      嗎啡陽性反應，與其投與量、投與途徑、採尿時間、個人
      體質及檢測方法之靈敏度有關，國外曾有文獻報導注射六
      毫克之海洛因鹽酸鹽，其代謝物嗎啡之平均可檢出時限約
      為二十六小時，亦經行政院衛生署藥物食品檢驗局於八十
      一年九月八日以（八一）藥檢壹字第八一一四八八五號函
      釋明在案。
  ２、甲基安非他命經口服投與後，約百分之七十於二十四小時
      內自尿中排出，約百分之九十於九十六小時內自尿中排出
      ，由於目前國內尿液中甲基安非他命之檢驗僅為鑑定其是
      否呈陽性反應，尚未定其含量，且甲基安非他命成分之檢
      出與其投與方式、投與量、個人體質、採尿時間與檢測儀
      器之精密度等諸多因素有關，因此僅憑尿液中呈甲基安非
      他命陽性反應，並無法確實推算吸食時間距採集時間之長
      短，惟依上述資料推斷，最長可能不會超過四日即九十六
      小時，此經行政院衛生署藥物食品檢驗局於八十一年二月
      八日以（八一）藥檢壹字第○○一一五六號函釋明在案。
  ３、前揭尿液檢驗報告載明係以GC/MS （即氣相層析質譜儀分
      析法）方法作為確認檢驗之方式，而該方法之原理係檢品
      經氣化後，通過層析管分離純化，再將純化後之成分循序
      送入質譜儀做個別鑑定。因質譜儀所測定之圖譜，在化學
      上被公認具有指紋特性，故可據以完全判定該檢品係為何
      種化合物。是以氣相層析質譜儀（GC/MS）作藥 物及其代
      謝產物之定性及定量分析，幾乎不會有偽陽性反應產生，
      此經台北榮民總醫院於八十三年四月七日以八三北總內字
      第三○五九號函釋明在案。
  ４、另人體施用甲基安非他命後，其主要代謝物中，未改變型
      態之甲基安非他命占施用劑量達百分之四十三，安非他命
      則約為百分之五；人體若係施用安非他命後，主要代謝物
      中則有未改變型態之安非他命，但無甲基安非他命，此經
      法務部調查局以九十三年五月四日調科壹字第○九三六二
      四一三九八○號函釋明在案。足見人體若施用安非他命，
      其尿液代謝物不可能出現甲基安非他命，惟人體若施用甲
      基安非他命，其尿液代謝物除主要有甲基安非他命外，亦
      可能有少量之安非他命。是本件被告之尿液除呈現較少量
      之安非他命陽性反應外，主要係呈現甲基安非他命之陽性
      反應，依上開函示，被告自不可能係施用安非他命，而應
      係施用甲基安非他命。公訴意旨認被告係施用安非他命，
      容有誤解。
  ５、準此被告之尿液經以氣相層析質譜儀分析法檢驗，既係呈
      嗎啡及甲基安非他命陽性反應，顯見被告應有在前揭犯罪
      時間連續施用第一級毒品海洛因及施用第二級毒品甲基安
      非他命之行為甚明。
（二）扣案之第一級毒品海洛因共二包送驗結果，確係第一級毒
      品海洛因（合計淨重零點一四公克）無訛，此有法務部調
      查局九十四年八月調科壹字第○六○○○一○○九八號附
      於本院卷可參，及有臺北縣政府警察局三重分局九十四年
      九月三日毒品初步鑑驗報告單（九十四年度毒偵字第五○
      二三號偵查卷第二十一頁）各一紙在卷可憑，足見此等毒
      品確係海洛因無誤。復有已使用之注射針筒共三支、安非
      他命吸食器一組、玻璃球吸食器三個等物扣案可稽，核與
      被告施用本件毒品所可能使用之物相符，益見被告所為自
      白與事實相符，自得採為認定之依據，其確有施用第一、
      二級毒品無誤。又被告前因施用毒品案件，經本院裁定送
      觀察、勒戒後，認有繼續施用傾向，再以八十九年毒聲字
      第二五○六號裁定送強制戒治一年，嗣經本院以九十年度
      毒聲字第九八六號裁定停止戒治付保護管束，而於九十年
      四月十四日保護管束期滿視為執行完畢，復於強制戒治執
      行完畢釋放後五年內，再犯本件連續施用第一級毒品海洛
      因及連續施用第二級毒品甲基安非他命之事實，堪以認定
      。本件事證明確，被告犯行洵堪認定，應予依法論科。
二、查海洛因、甲基安非他命分屬毒品危害防制條例第二條第二
    項第一款所規定之第一級毒品及同條項第二款所規定之第二
    級毒品，核被告所為，係犯毒品危害防制條例第十條第一項
    施用第一級毒品罪及同條第二項施用第二級毒品罪。被告持
    有毒品，復進而施用，其持有毒品之低度行為，為施用毒品
    之高度行為所吸收，均不另論罪。被告先後多次施用第一級
    毒品海洛因及第二級毒品甲基安非他命之犯行，各自時間緊
    接，所犯構成要件各自相同，顯均係基於概括犯意反覆為之
    ，均為連續犯，依刑法第五十六條規定，各以一罪論，並均
    加重其刑。被告所犯上開二罪間，犯意各別，罪名不同，應
    分論併罰之。被告前因違反藥事法、毒品危害防制條例等案
    件，分別經本院於八十七年十一月十六日以八十七年度訴字
    第一二四二號判處有期徒刑四月確定、於九十年二月十六日
    以八十九年重簡字第七二六號判處有期徒刑三月確定，接續
    執行於九十年九月二十三日執行完畢，有臺灣高等法院被告
    前案紀錄表附卷可按，於五年內再犯本件最重本刑為有期徒
    刑以上之罪，為累犯，應依刑法第四十七條規定，加重其刑
    ，並依刑法第七十條規定，遞加重之。
三、本院審酌被告施用毒品，足以戕害其身心，滋生其他犯罪，
    惡化治安，嚴重損及公益，且被告前曾犯施用毒品罪，業經
    觀察、勒戒執行完畢釋放，仍未戒斷其施用毒品之惡習，竟
    再為本件施用毒品犯行，顯見其不思悔改，及其犯後坦承犯
    行，而其施用毒品行為於本質上係屬自我戕害行為，反社會
    性之程度應屬較低等一切情狀，量處如主文所示之刑，並定
    其應執行之刑，以資懲儆。又扣案如附表一、三之海洛因共
    二包之外包裝，係用於包裹毒品，防其裸露、潮濕，便於攜
    帶施用，亦係供施用毒品所用或預備之物，且係被告所有，
    此據被告於本院審理時供明在卷，爰依刑法第三十八條第一
    項第二款規定，均併予宣告沒收；上揭海洛因二包內之海洛
    因（合計淨重零點一四公克）既屬第一級毒品，不問屬於犯
    人與否，爰依毒品危害防制條例第十八條第一項前段規定，
    均併予宣告沒收銷燬之（惟鑑驗耗罄之毒品既已滅失，自毋
    庸宣告沒收銷燬）。另扣案如附表編號二（1）、 四所示已
    使用之注射針筒共三支（業經被告洗淨而無毒品殘渣），係
    供被告施用海洛因所用之物；編號二（2）未使 用之注射針
    筒三支，乃被告施用海洛因預備之物，編號二（2）所 示安
    非他命吸食器一組、編號二（3）所 示玻璃球吸食器三個係
    供被告施用甲基安非他命所用之物，且均係被告所有，業據
    被告於本院審理中供明在卷（見本院卷簡式審判筆錄第三頁
    、第四頁），爰同依刑法第三十八條第一項第二款規定，併
    予宣告沒收。
四、被告除於九十四年一月二十四日下午某時許之施用第一級毒
    品海洛因、第二級毒品安非他命行為外，其餘施用第一、二
    級毒品犯行，雖未據檢察官起訴，然經移送併案及審理、檢
    察官當庭補充及本院依職權查明併辦，並據被告供承明確，
    核與起訴部分具有連續犯之裁判上一罪關係，是為起訴效力
    所及，本院自得併予審理，併此敘明。
據上論斷，應依刑事訴訟法第二百七十三條之一第一項、第二百
九十九條第一項前段，毒品危害防制條例第十條第一項、第二項
、第十八條第一項前段，刑法第十一條、第五十六條、第四十七
條、第五十一條第五款、第九款、第三十八條第一項第二款，判
決如主文。
本案經檢察官葉志飛到庭執行職務。
中    華    民    國    95    年    1     月    26    日
                刑事第二庭  審判長法  官  李  釱  任
                                  法  官  徐  子  涵
                                  法  官  劉  安  榕
上列正本證明與原本無異。
如不服本判決，應於判決送達後十日內向本院提出上訴狀（應附
繕本），上訴於臺灣高等法院。
                                  書記官  楊  馥  如
中    華    民    國    95    年    1     月    26    日
附錄本案論罪科刑法條全文：
毒品危害防制條例第10條
施用第一級毒品者，處 6 月以上 5 年以下有期徒刑。
施用第二級毒品者，處 3 年以下有期徒刑。
附表：
┌───┬──────────────┬────────┐
│編號  │ 查獲時間及地點             │扣案物品        │
├───┼──────────────┼────────┤
│  一  │九十四年一月二十四日晚上九時│海洛因一包（淨重│
│      │三十分許                    │零點零四公克）  │
│      │臺北縣三重市○○路○段一○三│                │
│      │號前                        │                │
├───┼──────────────┼────────┤
│  二  │九十四年四月十二日晚上十一時│（1）已使用注射 │
│      │五分許                      │     針筒二支   │
│      │臺北縣三重市○○路○段一六一│（2）未使用注射 │
│      │號                          │     針筒三支   │
│      │                            │（3）安非他命吸 │
│      │                            │     食器一組   │
│      │                            │（4）玻璃球吸食 │
│      │                            │     器三個     │
├───┼──────────────┼────────┤
│  三  │九十四年九月二日晚上十一時二│海洛因一包（淨重│
│      │十分                        │零點一公克）    │
│      │臺北縣三重市○○街與環河南路│                │
│      │二一一巷口                  │                │
├───┼──────────────┼────────┤
│  四  │九十四年九月二十七日凌晨一時│注射針筒一支    │
│      │許                          │                │
│      │臺北縣土城市○○街四十一巷三│                │
│      │十五號前                    │                │
├───┼──────────────┼────────┤
│  五  │九十四年十月二十八日晚上十一│無              │
│      │時三十分許                  │                │
│      │臺北縣板橋市○○路○段一五六│                │
│      │巷八十七號前                │                │
└───┴──────────────┴────────┘


司法院資訊處製作；財團法人民間司法改革基金會備份。
